臺灣新竹地方法院民事簡易判決
111年度竹東簡字第59號
原      告  廖墻    
訴訟代理人  李承訓律師
被      告  官有統  
            官瑞麟  
            官大賓  
上列當事人間拆屋還地事件，本院於民國111年7月21日辯論終結
，判決如下：
    主      文
被告官瑞麟、官大濱應將坐落新竹縣○○鄉○○段○○○地號如附圖所
示編號A部分面積六三點二六平方公尺土地上之圍牆、車庫地上
物及編號B部分面積十三點零六方公尺土地上水泥地面拆除，將A
部分土地上之物品清空，並將該部分占用土地返還予原告。
原告其餘之訴駁回。
訴訟費用由被告負擔。
本判決勝訴部分得假執行。但被告如以新臺幣肆萬伍仟零貳拾玖
元元為原告預供擔保，得免為假執行。
原告其餘假執行之聲請駁回。
    事實及理由
壹、程序方面：
一、按訴狀送達後，原告不得將原訴變更或追加他訴，但請求之
    基礎事實同一或不甚礙被告之防禦及訴訟之終結者，不在此
    限，被告於訴之變更或追加無異議，而為本案之言詞辯論者
    ，視為同意變更或追加，民事訴訟法第255條第1項第2、7款
    、第2項分別定有明文。次按不變更訴訟標的，而補充或更
    正事實上或法律上之陳述者，非為訴之變更或追加，民事訴
    訟法第256條亦定有明文。
二、原告原以被告官有統、官瑞麟設置之圍牆、車庫及倉庫無權
    占有其所有坐落新竹縣○○鄉○○段000地號土地（下稱系爭土
    地），依所有物返還請求權請求被告官有統、官瑞麟將上開
    地上物拆除返還土地予原告，而聲明：被告官有統、官瑞麟
    應將系爭土地如起訴狀附圖所示黃色部分面積約90平方公尺
    土地（具體位置及面積以實測為準）之地上物拆除，並將該
    部分占用土地返還予原告。
三、嗣經本院會同新竹縣竹東地政事務所實施測量後，又因上開
    車庫除停放車輛外，並有堆置中型冰箱及雜物，原告具狀更
    正、追加聲明為：被告官有統、官瑞麟應將系爭土地如附圖
    所示編號A部分面積63.26平方公尺土地上之圍牆、車庫、電
    線桿等地上物及編號B部分面積13.06平方公尺土地上之水泥
    地面拆除，並將該部分占用土地返還予原告。並於言詞辯論
    程序中對於第1項聲明補充：被告應將附圖所示編號A部分土
    地上之物品清空。
四、又於訴訟程序進行中得知上開車庫為被告官瑞麟與其弟弟官
    大賓所蓋的及使用，而追加官大賓為被告，且撤回關於電桿
    拆除部分，有起訴狀、民事準備、更正聲明暨聲請調查證據
    狀、本院111年5月26日及111年7月21日言詞辯論筆錄在卷可
    稽。經核與前開規定相符，而被告官大賓未異議而為本案言
    詞辯論，視為同意原告訴之追加，自應准許。　　
五、本件被告官有統、官瑞麟經合法通知，均未於最後言詞辯論
    期日到場，核無民事訴訟法第386條各款所列情形，爰依原
    告聲請，由其一造辯論而為判決。 　　
貳、實體分面：　　
一、原告起訴主張：
（一）原告為系爭土地所有權人，被告官有統、官瑞麟、官大賓
      無法律上合法權源占用系爭土地如附圖所示A部分興建圍
      牆、車庫等地上物，並在車庫裡堆放車輛、中型冰櫃及雜
      物，且占用如附圖所示編號B部分土地上鋪設水泥地面，
      導致原告所有權受有侵害。爰依民法所有權法律關係請求
      被告將地上物拆除，並將占用土地返還原告。
（二）被告雖主張其等於65年間購買新竹縣○○鄉○○段000地號土
      地時，係按照駁坎線買受，因921地震導致地形改變云云
      ；惟原告否認系爭土地及被告所有之同段566地號土地有
      因921地震而導致地形改變；且查921地震係發生於00年間
      ，而被告既自承87年間開始興建圍牆、車庫等，足見其等
      於興建時即已知占用系爭土地，且與921地震無關，被告
      上開所辯自屬無稽。又系爭土地係屬特定農業區，依現行
      法令規定不得分割出售，且亦非與上開566地號土地相毗
      鄰，自無從就被告等占用部分為出售，是被告等之地上物
      等既無合法權源，自應將上開圍牆、車庫及庭院鋪設之水
      泥拆除，並將車庫裡堆放之物品清空，返還其等所占用之
      土地予原告。
（三）並於本院聲明：⒈被告官有統、官瑞麟、官大賓應將系爭
      土地如附圖所示A部分面積63.26平方公尺土地上之圍牆、
      車庫等地上物及B部分面積13.06平方公尺土地上之水泥地
      面拆除，應將A部分土地上之物品清空，並將該部分占用
      土地返還予原告。⒉願供擔保，請准宣告假執行  。
二、被告則以：
（一）被告官瑞麟稱：我們於65年間買同地段566地號土地的時
      候是按照駁坎線買的，因為921地震導致地形改變，我們
      也不願意占用到原告的土地。車庫、圍牆於87年蓋的，車
      庫是與被告官大賓蓋的及使用。我們願意向原告購買占用
      部分，如果真的占用到，伊可以拆除清空等語。並於本院
      聲明：原告之訴駁回。
（二）被告官有統稱：意見同被告官瑞麟。並於本院聲明：原告
      之訴駁回。
（三）被告官大賓：伊意願用兩倍的價錢跟原告買；系爭土地上
      的圍牆、車庫是與被告官瑞麟一起蓋的，附圖所示之編號
      A、B部分也是與被告官瑞麟一起使用的等語。並於本院聲
      明：原告之之訴駁回。　　　　　　
三、原告為系爭土地所有權人，如附圖所示編號A部分土地上圍
    牆、車庫為被告官瑞麟、官大賓出資興建，並在編號B部分
    土地上鋪設水泥之事實，有系爭土地之土地登記謄本及現場
    照片在卷可稽，並經本院囑託新竹縣竹東地政事務所派員會
    同本院及兩造至現場履勘測量無訛，有勘驗筆錄及新竹縣竹
    東地政事務所繪製之土地複丈成果圖（見本院卷第57、61、
    63頁）附卷可稽。
四、按所有人對於無權占有或侵奪其所有物者，得請求返還之；
    對於妨害其所有權者，得請求除去之。民法第767條第1項前
    段、中段定有明文。原告主張前開圍牆、車庫、水泥空地無
    權占用系爭土地如附圖所示編號A、B部分土地，並在車庫內
    堆置物品，而被告官瑞麟、官大賓主張於65年間買同地段56
    6地號土地的時候是按照駁坎線買的，因為921地震導致地形
    改變等語，然並未提出相關證明，且迄至本件言詞辯論終結
    時，均未能舉證證明其占有系爭土地有何法律上正當權源，
    原告主張被告官瑞麟、官大賓為無權占有一節，洵堪認定。
    原告依前開規定請求被告官瑞麟、官大賓將附圖所示編號A
    部分面積63.26平方公尺土地上之圍牆、車庫，編號B部分面
    積13.06平方公尺土地上之水泥地面拆除，將編號A部分土地
    上之物品清空，並將該占用部分土地土地返還予原告，核屬
    有據。
五、至被告官有統並非上開地上物之興建及使用人，即無事實上
    處分權，自無拆除上開地上物之權限，亦無從將占用部分土
    地返還予原告，原告此部分之請求，實屬無據。 
六、綜上所陳，被告官瑞麟、官大賓無法律上合法權源占用原告
    所有之系爭土地，被告官有統並未占用系爭土地，原告依物
    上請求權，請求被告官瑞麟、官大賓如主文第1項所示，即
    有理由，應予准許。逾此部分請求，為無理由，應予駁回。
    本件係依民事訴訟法第427條第3項訴訟適用簡易程序所為被
    告敗訴之判決，就原告勝訴部分，併依職權宣告假執行，且
    依民事訴訟法第392條第2項依職權宣告被告預供擔保得免為
    假執行。原告雖陳明此部願供擔保聲請假執行，僅促使法院
    職權發動，不另為假執行准駁之諭知。至原告敗訴部分，其
    假執行之聲請失所附麗，應併予駁回。　　
七、本件事證已臻明確，兩造其餘攻擊防禦方法及所提證據，經
    核於結果不生影響，爰不一一論述，併此敘明。 
據上論結，本件原告之訴為一部有理由，一部無理由依民事訴訟
法第436條第2項、第385條第1項前段、第78條、第389條第3項、
第392條第2項，判決如主文。
中    華    民    國   111    年    8     月    4     日
                  竹東簡易庭    法  官  邱玉汝
以上正本係照原本作成。
如對本判決上訴，須於判決送達後20日內向本院提出上訴狀；如
委任律師提起上訴者，應一併繳納上訴審裁判費。
中    華    民    國   111    年    8     月    4     日
                                書記官  楊霽